【裁判字號】    98,基簡,1079
【裁判日期】    990120
【裁判案由】    撤銷詐害行為及塗銷所有權移轉登記
【裁判全文】
臺灣基隆地方法院民事判決            98年度基簡字第1079號
原      告  摩根聯邦資產管理股份有限公司
法定代理人  葉世禧
訴訟代理人  吳宜寬
            徐玉美
被      告  廖志明
被      告  邱月萍
上列當事人間請求撤銷詐害行為及塗銷所有權移轉登記事件，本
院於中華民國99年１月６日辯論終結，茲判決如下：
    主  文
被告廖志明與邱月萍間就附表所示之不動產於民國94年４月22日
所為之贈與行為及於民國94年５月９日所為之所有權移轉登記行
為均應予撤銷。
被告邱月萍應將「基隆市安樂地政事務所就附表所示不動產、以
94年基安字第060070號收件、於民國94年５月９日完成之所有權
移轉登記」予以塗銷。
訴訟費用新臺幣伍仟壹佰捌拾元由被告負擔。
    事實及理由要領
一、本件被告２人均未於言詞辯論期日到場，惟均無民事訴訟法
    第0386條所列之各種情形，爰准原告聲請，由其一造辯論而
    為判決，先予敘明。
二、原告起訴主張：(一)被告廖志明前向原告之前手即訴外人聯
    邦商業銀行（起訴狀誤為原告）申領信用卡使用，本應依約
    繳款，惟被告廖志明自民國（下同）94年12月起即未依約繳
    款，尚欠聯邦商業銀行本金新臺幣（下同）471,478.元及利
    息暨違約金未為清償；嗣聯邦商業銀行已於95年６月間將上
    開債權讓與原告。(二)被告廖志明為逃避強制執行，竟於94
    年４月22日將其僅有如附表所示之不動產，贈與渠妻即被告
    邱月萍，並於94年５月９日辦妥所有權移轉登記。被告所為
    之無償行為，顯有害及原告之債權，依民法第0244條第１項
    規定，原告自得訴請法院撤銷之等情，為此依民法第0244條
    第１項之規定，提起本件訴訟，請求判決：被告２人間就附
    表所示之不動產於94年４月22日所為之贈與行為及於94年５
    月９日所為之所有權移轉登記行為均應予撤銷（聲明一）。
    (三)另依民法第0244條第４項規定：「債權人依第一項或第
    二項之規定聲請法院撤銷時，得並聲請命受益人或轉得人回
    復原狀。」為此並依該項規定，請求判命：被告邱月萍應將
    「基隆市安樂地政事務所就附表所示不動產、以94年基安字
    第060070號收件、於94年５月９日完成之所有權移轉登記」
    予以塗銷（聲明二）。
三、被告２人均經本院合法通知，未於言詞辯論期日到場，亦未
    提出書狀為任何聲明或陳述。
四、查原告主張：被告廖志明積欠原告之前手聯邦商業銀行本金
    471,478.元及利息暨違約未為清償，聯邦商業銀行業已將上
    開債權讓與原告，以及被告廖志明於94年４月22日將附表所
    示之不動產贈與被告邱月萍，並於94年５月９日辦妥所有權
    移轉登記等事實，業據其提出信用卡申請書、聯邦信用卡約
    定條款、電腦列印之帳單、附表所示不動產之登記謄本、自
    網路申領之基隆市安樂地政事務所網路申領「異動索引」及
    債權讓與證明書各１件為證，經核與其所述相符，參以被告
    ２人均經本院合法通知，亦不到場或具狀抗辯，以供本院調
    查斟酌，衡情應係默認原告之主張為真實等情，原告此部分
    之主張自堪信為真實。又主張：被告廖志明將渠僅有如附表
    所示之不動產贈與並移轉予被告邱月萍，乃有害於原告之債
    權等事實，亦據提出上開各該文件為證，經核：被告廖志明
    於贈與並移轉附表所示之不動產予被告邱月萍時（即94年５
    月９日時），尚積欠原告之前手聯邦商業銀行信用卡債務本
    金471,478.元及利息暨違約未為清償，卻將僅有之不動產移
    轉與被告邱月萍（被告２人均經本院合法通知，亦不到場或
    具狀抗辯，以供本院調查斟酌，衡情應係默認原告之主張為
    真實；渠等縱有其他之財產足供清償所欠，亦未據陳明，本
    院無從得知），自屬有害於原告之債權（於94年５月９日移
    轉時，有害於原告之前手聯邦商業銀行之債權，於原告受讓
    債權後，則屬有害於原告之債權），原告此部分之主張亦堪
    信為真實。
五、按「債務人所為之無償行為，有害及債權者，債權人得聲請
    法院撤銷之。」民法第0244條第１項定有明文。本件被告廖
    志明既為原告之前手聯邦商業銀行之債務人，竟將附表所示
    之不動產贈與並移轉予被告邱月萍，有害於原告之債權（於
    94年５月９日移轉時，有害於原告之前手聯邦商業銀行之債
    權，於原告受讓債權後，即屬有害於原告之債權），如上所
    述，從而原告訴請撤銷被告２人間就附表所示之不動產於94
    年４月22日所為之贈與行為及於94年５月９日所為之所有權
    移轉登記行為均應予撤銷（聲明一），依上開規定，自屬正
    當，應予准許。
六、次按「債權人依第一項或第二項之規定聲請法院撤銷時，得
    並聲請命受益人或轉得人回復原狀。」民法第0244條第４項
    亦定有明文。本件既准原告依民法第0244條第１項之規定，
    撤銷被告２人間就附表所示之不動產於94年４月22日所為之
    贈與行為及於94年５月９日所為之所有權移轉登記行為，如
    上所述，從而原告訴請判命：被告邱月萍應將「基隆市安樂
    地政事務所就附表所示不動產、以94年基安字第060070號收
    件、於94年５月９日完成之所有權移轉登記」予以塗銷（聲
    明二），依上開規定，亦屬正當，應併予准許。
七、訴訟費用5,180.元，依民事訴訟法第78條規定，應由敗訴之
    被告負擔，爰一併確定其數額如主文第３項所示。
八、據上論結，本件原告之訴為有理由，依民事訴訟法第0436條
    第２項、第0385條第１項前段、第78條，判決如主文。
中    華    民    國    99    年     1    月    20    日
                  基隆簡易庭法      官  林金發
以上正本係照原本作成。
如不服本判決，應於本判決送達後20日內向本院提出上訴狀（並
附繕本）及繳納上訴裁判費，上訴於本院合議庭。
中    華    民    國    99    年     1    月    20    日
                            法院書記官  莊國南
~T40X0L2;
┌─────────────────────────────────────┐
│附表（98年度基簡字第1079號）：                                            │
├─┬────────────────────┬─┬─────┬──────┤
│編│ 土          地          坐           落│地│ 面    積 │  權    利  │
│  ├───┬────┬───┬───┬───┤  ├─────┤            │
│號│縣  市│鄉鎮市區○  段  ○○ 段 │地  號│目│ 平方公尺 │  範    圍  │
├─┼───┼────┼───┼───┼───┼─┼─────┼──────┤
│１│基隆市│ 暖暖區 │ 遠源 │      │ 1371 │建│ 5868.00  │ 10000分之35│
└─┴───┴────┴───┴───┴───┴─┴─────┴──────┘
┌─┬──┬───────┬───┬──────────────┬─────┐
│編│    │              │建築式│建  物  面  積（平方公尺）  │ 權    利 │
│  │    │基  地  坐  落│樣主要├────────┬─────┤          │
│  │建號│--------------│建築材│ 樓  層  面  積 │附屬建物主│          │
│  │    │建  物  門  牌│料及房│                │要建築材料│          │
│號│    │              │屋層數│合            計│及用途    │ 範    圍 │
├─┼──┼───────┼───┼────────┼─────┼─────┤
│１│ 631│基隆市暖暖區遠│17層樓│第6層：73.15    │陽台：8.47│ 全    部 │
│  │    │源段1371地號  │鋼筋混│                │花台：1.05│          │
│  │    │--------------│凝土造│合計：73.15     │雨遮：1.31│          │
│  │    │基隆市暖暖區遠│      │                │          │          │
│  │    │源路165-4號6樓│      │                │          │          │
│  ├──┼───────┴───┴────────┴─────┴─────┤
│  │備考│共有部分：6106建號應有部分10000分之630、6107建號應有部分10000分 │
│  │    │之34及6108建號應有部分10000分之118。                            │
└─┴──┴────────────────────────────────┘

司法院資訊處製作；財團法人民間司法改革基金會備份。
